臺灣臺中地方法院刑事判決　　　　　　　　　　　　九十一年度交易字第六三號
　　公　訴　人　台灣台中地方法院檢察署檢察官
　　被　　　告　甲○○
右列被告因業務過失致人於死案件，經檢察官提起公訴（九十一年度偵字第二一四二
四號），本院判決如左：
    主  文
甲○○從事業務之人，因業務上之過失致人於死，處有期徒刑壹年，緩刑肆年。
    事  實
一、甲○○以經營塑膠加工為業，為台中縣大甲鎮○○路二十二巷五號偉利塑膠實業
    有限公司之負責人，並自行駕駛車牌號碼０Ｇ─三六五六號小貨車，運送該公司
    之貨品予客戶，駕駛為其附隨事務，為從事業務之人。甲○○於民國九十一年七
    月四日下午十五時，駕駛車牌號碼０Ｇ─三六五六號〈檢察官誤載為０Ｑ─三六
    五六號，應予更正〉小貨車，自台中縣大甲鎮○○街送貨完後欲返回前開公司途
    中，行經同鎮○○路大安溪橋時，本應注意駕駛人駕駛汽車，應遵守道路交通標
    誌、標線、號誌之指示，及橋樑、隧道、圓環等處，不得臨時停車，且應注意車
    輛變換車道時，應讓直行車先行，並注意安全距離，而當時天候晴，日間有自然
    光線，柏油路面乾燥無缺陷，亦無其他障礙物，視距良好，且依其智識、能力亦
    無不能注意之情事，詎於行至大安溪橋時，手機響起，為了接聽手機，竟疏於注
    意，貿然自快車道變換入慢車道，又疏於注意橋樑不得臨時停車，竟在機慢車道
    立即停車，適有陳德春乘騎車號ＩＬＡ─一六六號機車在同向慢車道行駛，受到
    前開小貨車之妨礙，而自後撞上該小貨車，致使陳德春人、車倒地，陳德春因此
    受外傷性顱內出血、頸椎骨折、左下肢脛、腓股骨骨折、缺氧性腦病變，外傷性
    休克之傷害，送醫後延至同日二十二時不治死亡。張居財於犯罪尚未被發覺前，
    即主動向前往上開車禍現場處理且尚不知肇事者為何人之台中縣警察局大甲分局
    交通分隊警員顏成立坦承肇事，並接受本院裁判。
二、案經台灣苗栗地方法院檢察署檢察官受囑託代驗屍體，並由陳德春之配偶乙○告
    訴台灣台中地方法院檢察署檢察官偵查起訴。
    理  由
一、訊據被告甲○○對於在右開時、地，駕駛上開車號之小貨車，貿然自快車道變換
    至慢車道，未讓直行車先行，且又立即停車於橋樑上，致陳德春受有前開傷害，
    經送醫急救仍傷重不治死亡之事實，坦承不諱，核與被害人陳德春之配偶乙○指
    述之情節相符，並有台中縣警察局道路交通事故調查報告表及現場照片十幀附卷
    可稽；被害人陳德春確係因本件車禍受傷死亡，亦經台灣苗栗地方法院檢察署檢
    察官督同法醫師相驗屬實，製有勘驗筆錄、相驗屍體證明書、驗斷書附於九十一
    年度相字第一０二四號卷可憑。被告甲○○雖辯稱：「我停車在橋上，因為手機
    在響，我要聽電話，我有閃方向燈，沒有閃障礙燈，因為想很快就走」云云，惟
    查被告雖閃有方向燈，但仍應於變換車道前先讓慢車道直行之陳德春先行，且亦
    不應於橋樑上貿然立即臨時停車，故被告所辯殊難採信。按駕駛人駕駛汽車，應
    遵守道路交通標誌、標線、號誌之指示；橋樑、隧道、圓環等處，不得臨時停車
    ；汽車在雙向四車道行駛時，應讓直行車先行，並注意安全距離，道路交通安全
    規則第九十條，第九十八條第一項第六款、第一百一十一條分別定有明文。被告
    既駕車於橋樑上之雙向四車道之快車道，自應注意上述道路交通安全規定，而肇
    事當時之天候晴、日間有自然光線，柏油路面乾燥無缺陷，亦無任障礙物，有前
    揭道路交通事故調查報告表可憑，再依被告之智識、能力亦無不能注意之情事，
    詎被告竟疏未注意及此，在其他車道均暢行無阻之情形下，竟貿然自快車道變換
    至慢車道，並於橋樑上立即臨時停車，以致被害人閃避不及而肇事，被告之駕駛
    行為有過失，至為顯然。況本件經送台灣省台中縣區車輛行車事故鑑定委員會鑑
    而被告之過失行為與被害人之死亡間具有相當因果關係，本件事證已臻明確，被
    告過失致人於死犯行，洵堪認定。
二、按「刑法上所謂業務，係指個人基於其社會地位繼續反覆所執行之事務，其主要
    部分之業務固不待論，即為完成主要業務所附隨之準備工作與輔助事務，亦應包
    括在內。」（最高法院七十一年臺上字第一五五０號判例參照），另「刑法第二
    百七十六條第二項所謂之業務，係指以反覆同種類之行為為目的之社會活動而言
    。故一人不以一種業務為限，如一人同時兼有二種或二種以上之業務，而在某一
    種業務上有不慎致人於死之行為，即應負其業務過失致人於死罪責。」（最高法
    院六十九年台上字第四０四七號判例參照）。再「汽車駕駛人之駕駛工作，乃隨
    時可致他人身體生命於危險之行為，並係具有將該行為繼續，反覆行使之地位之
    人。因此應有經常注意俾免他人於危險之特別注意義務。上訴人所駕駛之客貨兩
    用車，係以之為販賣錄音帶所用，其本人並以販賣錄音帶為業，故其駕駛該車本
    屬其社會活動之一，在社會上有其特殊之屬性 (地位)，其本於此項屬性 (地位)
    而駕車，自屬基於社會生活上之地位而反覆執行事務，因之，在此地位之駕車，
    不問其目的為何，均應認其係業務之範圍。上訴人徒以其時非用以運載錄音帶，
    即謂非業務行為，難認有理由。」（最高法院七十五年台上字第一六八五號判例
    參照）。本件被告甲○○於台灣台中地方法院檢察署檢察官偵訊中、及本院本院
    九十一年十二月十一日審理時供稱略以：伊係偉利塑膠實業有限公司之負責人，
    自九十年間起，該公司之貨品係由伊駕駛上開車號小貨車運送，每天約送一至二
    趟，而本件事發當日，伊係剛送完貨品後回公司，是被告駕駛上開車號小貨車為
    其所經營之公司為貨品之運送而在道路上行駛，乃基於其經營公司之社會地位所
    繼續反覆執行，為完成其得以順利經營塑膠加工公司主要業務所附隨之輔助事務
    ，核諸前揭最高法院判例意旨，被告自為從事駕駛業務之人，則核被告甲○○所
    為，係犯刑法第二百七十六條第二項之業務過失致人於死罪。而被告於肇事後，
    犯罪未被發覺前，主動向前往上開車禍現場處理且尚不知肇事者為何人之台中縣
    警察局大甲分局交通分隊警員顏成立坦承肇事，並接受偵審裁判，此有警訊筆錄
    及車禍案件報告書乙紙在卷可憑，合乎自首之規定，應依刑法第六十二條前段規
    定，減輕其刑。爰審酌被告犯後坦承犯行，顯有悔意，且事後已與被害人家屬達
    成民事和解，賠償損害新台幣二百九十二萬元（含強制汽車責任保險金），此有
    和解書乙紙在卷可憑等一切情狀，量處如主文所示之刑。又被告雖曾於八十一年
    間因案受有期徒刑以上刑之宣告，並緩刑三年，惟其於緩刑期滿前，緩刑之宣告
    未經撤銷，依刑法七十六條之規定，其刑之宣告失其效力，有臺灣高等法院被告
    全國前案紀錄表一份在卷可稽。本案係因過失致羅本罪，經受此科刑教訓之後，
    當知警惕，應無再犯之虞，本院認所宣告之刑以暫不執行為適當，爰併予宣告緩
    刑四年，以啟自新。
據上論斷，應依刑事訴訟法第二百九十九條第一項前段、刑法第二百七十六條第二項
、第六十二條前段、第七十四條第一款，罰金罰鍰提高標準條例第一條前段，判決如
主文。
中      華      民      國      九十一      年     十二     月  廿五  日
                                 臺灣臺中地方法院交通法庭
                                        法  官   王  靜  秋
右正本證明與原本無異。
如不服本判決，應於送達後十日內向本院提出上訴狀（須附繕本），上訴於台灣高等
法院台中分院。
                                        書記官
中      華      民      國      九十一      年    十二      月  廿五    日
附錄論罪科刑法條
刑法第二百七十六條第二項
    從事業務之人，因業務上之過失犯前項之罪者，處五年以下有期徒刑或拘役，得
    併科三千元以下罰金。
